【裁判字號】    99,聲,253
【裁判日期】    990729
【裁判案由】    訴訟救助
【裁判全文】
臺灣高等法院民事裁定                   99年度聲字第253號
聲  請  人  甲○○
上列聲請人因與邱裕文間返還所有權狀等事件，提起反訴聲請訴
訟救助抗告事件（案列本院99年度抗字第1091號），聲請訴訟救
助，本院裁定如下：
    主  文
聲請駁回。
    理  由
一、按當事人無資力支出訴訟費用者，法院應依聲請，以裁定准
    予訴訟救助。無資力支出訴訟費用之事由，應提出能即時調
    查之證據以釋明之。民事訴訟法第107條前段、第109條第2
    項、第284條分別定有明文。所謂無資力係指窘於生活，且
    缺乏經濟信用者而言。又法院調查聲請人是否無資力支出訴
    訟費用，專就聲請人提出之證據為之，如聲請人並未提出證
    據，或依其提出之證據，未能信其無資力支出訴訟費用之主
    張為真實，即應將其聲請駁回，並無派員調查之必要（最高
    法院16年抗字第260號、26年滬抗字第34號判例、43年台抗
    字第152號、88年度台抗字第161號裁判意旨參照）。
二、本件聲請人對臺灣臺北地方法院99年度救字第44號裁定（下
    稱原裁定）提起抗告（案列本院99年度抗字第1091號，下稱
    抗告事件），就其應繳納之抗告費新台幣（下同）1,000元
    ，聲請准予訴訟救助云云，無非以其無資力為其唯一論據。
    惟查：
    (一)相對人訴請抗告人應返還台北市○○區○○路一小段56、
      56-1地號土地（權利範圍均萬分之207）與其上共有部分
      即同小段1150建號（權利範圍萬分之207）、同小段1103
      建號建物即台北市○○路○段224號3樓之3房屋（下稱系
      爭房地）之所有權狀正本，由原法院以99年度訴字第2240
      號返還所有權狀事件（下稱本案訴訟）受理；抗告人則於
      本案訴訟中提起反訴，請求相對人應將系爭房地所有權移
      轉登記回其名下，其理由為系爭房地乃其信託登記予相對
      人。另依抗告人於西元2009年10月6日所立切結書，內載
      「日後賣沙鹿地（即沙鹿鎮○○段斗抵小段，地號239及
      239-1）目前為陳謀名下，將來土地或移轉本人或他人時
      有變賣，本人甲○○皆願償還邱裕文（即相對人）代墊信
      貸費用或其他向邱裕文借的週轉金」等字（見外放本案訴
      訟卷影本第131頁）；果爾，抗告人並非無任何財產可言
      。
    (二)依本院職權調得抗告人98年度財產明細表觀之，抗告人於
      安心食品服務股份有限公司有薪資所得2,083元，並投資
      於金像電子股份有限公司、中國力霸股份有限公司、華通
      電腦股份有限公司、國產實業股建設股份有限公司，合計
      財產總額1,470,190元，有稅務電子閘門財產所得調件明
      細表可稽（見本院卷第16、17頁），可見抗告人尚有資產
      。雖抗告人以上開投資均係其以約587,960元融資方式買
      進股票之紀錄，上開融資買進之股票業於97年度出清賠光
      ，現已無上開投資云云（見本院卷第6至10頁）。但查抗
      告人能以融資方式購買股票，係因其為在證券商開戶買賣
      證券之委託人，並在元大證券金融股份有限公司（下稱元
      大證券公司）開立信用帳戶，元大證券公司始願對之融資
      融券，此觀元大證券公司融資融券業務操作辦法第2條規
      定自明，並有抗告人所提元大證券存摺、元大證券公司大
      安分公司客戶交易明細表、融資現金償還申請書等件可佐
      （見抗告事件卷第11至28頁）。又依前揭融資融券業務操
      作辦法第8條第1項規定，抗告人必符合元大證券公司所定
      開戶條件，且未經依公司法、破產法為重整、和解、破產
      之聲請者或經票據交換所拒絕往來者等各項條件，元大證
      券公司始受理其開立信用帳戶。另依第9條規定，抗告人
      申請開立信用帳戶時，除親持國民身分證正本憑核，並簽
      具「信用帳戶申請書」及「融資融券契約書」，檢附徵信
      證明文件，由代理證券商初審後核轉元大證券公司，經元
      大證券公司徵信審定，同意訂立融資融券契約書並開立信
      用帳戶。顯見抗告人必具有相當經濟信用，並經元大證券
      公司徵信審定，否則不可能獲准在元大證券公司開立信用
      帳戶，以融資融券方式多次買賣股票。再參以抗告人進出
      股市之交易次數甚為頻繁，資金豐沛，有前揭元大證券公
      司大安分公司客戶交易明細表可憑，抗告人復未具體說明
      其出售上開投資及其他股票後所得款項之流向，足徵抗告
      人並非無財產或缺乏經濟信用，尚難以稅務電子閘門財產
      所得調件明細表未記載抗告人自身留存之現金數額，或抗
      告人稱該調件明細表所載上開股票投資已經其出清，即遽
      認抗告人為無資力之人。抗告人所稱各節，尚不足以釋明
      其窘於生活，無籌措僅1,000元裁判費之信用技能，其前
      揭主張，不足以採。
三、綜上所述，聲請人聲請訴訟救助，未能釋明其無資力支出裁
    判費之主張為真實，揆諸首揭說明，其對抗告事件聲請訴訟
    救助，即屬無從准許。爰裁定如主文。
中    華    民    國    99    年    7     月    29    日
                    民事第十七庭
                        審判長法  官  藍文祥
                              法  官  陳麗芬
                              法  官  張競文
正本係照原本作成。
如不服本裁定，應於收受送達後10日內向本院提出抗告狀，並應
繳納抗告費新台幣１千元。
中    華    民    國    99    年    7     月    30    日
                              書記官  章大富

司法院資訊處製作；財團法人民間司法改革基金會備份。
